【裁判字號】    98,審易,435
【裁判日期】    981127
【裁判案由】    偽造文書等
【裁判全文】
臺灣新竹地方法院刑事判決             98年度審易字第435號
公  訴  人  臺灣新竹地方法院檢察署檢察官
被      告  乙○○
選任辯護人  張堂歆律師
上列被告因偽造文書等案件，經檢察官提起公訴（98年度偵字第
1911號），本院依簡式審判程序判決如下：
    主  文
乙○○犯湮滅刑事證據罪，處有期徒刑壹年；又共同犯行使業務
登載不實文書罪，處有期徒刑拾月。應執行有期徒刑壹年陸月。
緩刑伍年，緩刑期內付保護管束，並應向公庫支付新臺幣拾萬元
，及向指定之政府機關、政府機構、行政法人、社區或其他符合
公益目的之機構或團體，提供貳佰小時之義務勞務。
    事實及理由
壹、構成犯罪事實：
一、乙○○於民國98年間係佑銓人力資源有限公司（下稱佑銓公
    司）派遣至臺灣新竹地方法院檢察署（下稱新竹地檢署）採
    尿室任職，負責對被告及受保護管束人進行採尿業務之採尿
    員，於98年1 月6 日中午12時15分許受新竹地檢署檢察官指
    揮，對新竹地檢署97年度毒偵字第2078號案件之被告甲○○
    進行採尿送驗，其因甲○○前因毒品案件假釋而付保護管束
    ，而知甲○○有毒品前科，且依尿液檢體監管紀錄表上資料
    得知甲○○之聯絡方式，認甲○○可能有意願提供金錢換取
    尿液調包以免除刑事罪責，遂出於湮滅他人刑事案件證據的
    犯罪意思，於採尿時暗示甲○○可聯絡綽號「李俊」之男子
    （即李俊明）幫忙，嗣因乙○○無法聯絡李俊明充當白手套
    ，遂於同月7 日上午11時36分許，以其持用之0000000000號
    行動電話傳送內容為「英九告知今七. 微閣前代哥黃水及十
    大元換」之簡訊至甲○○持用之0000000000號行動電話中，
    誘使甲○○實施尿液掉包。嗣雙方於同日晚上7 時許，相約
    在新竹地檢署後方之府後街停車場見面商談尿液掉包事宜，
    乙○○提議以新臺幣（下同）10萬元代價為甲○○進行尿液
    掉包，甲○○同意後當場交付現金4 萬元予乙○○，並允諾
    事成後再給付餘款6 萬元，乙○○遂指示甲○○於同月8 日
    下午5 時許，攜帶其父親或兄弟之尿液前來新竹市○○路14
    6 號2 樓新竹地檢署採尿室進行尿液掉包。甲○○隨即於98
    年1 月8 日下午不詳時點，以提供尿液檢驗中藥藥效為由，
    取得其父即不知情之朱阿合排放之尿液，旋於同日下午5 時
    許，攜帶朱阿合之尿液至新竹地檢署採尿員辦公室，連同現
    金1 萬元一併交付乙○○，乙○○遂將朱阿合之尿液持往採
    尿室，並將裝有甲○○尿液檢體之採尿瓶2 瓶自採尿室之冰
    箱中取出，將浮貼在該採尿瓶上之封條移除並倒空先前採集
    之尿液檢體，再注入甲○○所提供之朱阿合尿液，其後再將
    原先浮貼且未遭破壞之封條貼在採尿瓶上並送入冰箱冰存，
    以此方式進行尿液掉包，乙○○因而湮滅關係甲○○刑事被
    告案件之重要物證之尿液證據，嗣經檢警調查偵辦後，乙○
    ○即於甲○○施用毒品案裁判確定前自白前開湮滅證據之事
    實。
二、乙○○與甲○○（甲○○所涉行使業務登載不實文書部分，
    由本院另行審結）共同出於行使業務上登載不實文書的犯罪
    意思聯絡，明知原採尿之甲○○尿液於98年1 月8 日已遭掉
    包，從事採尿送驗業務之乙○○竟未積極據實登載，在未更
    正甲○○之尿液檢體監管紀錄表之情形下，由乙○○於98年
    1 月9 日將上開已掉包之尿液檢體2 瓶（編號為97年毒偵字
    2078號）送台灣尖端先進生技醫藥股份有限公司檢驗，致使
    該公司於98年1 月14日依檢驗結果出具安非他命類及鴉片類
    陰性反應之檢驗報告，乙○○隨後並將上開尿液檢體監管紀
    錄表及檢驗結果送交檢察官而行使，足以生損害於司法調查
    之正確性。
貳、認定犯罪事實所根據的證據及理由：
一、被告乙○○於警局詢問時、檢察官偵查中、本院準備程序及
    簡式審判程序訊問時之自白。
二、證人即共犯甲○○於警詢時及偵查中之證述。
三、證人陳慧生於警詢時之證述。
四、臺灣新竹地方法院檢察署扣押物品目錄表、臺灣新竹地方法
    院檢察署尿液檢體（檢體編號97年毒偵字第2078號）監管紀
    錄表、台灣尖端先進生技醫藥股份有限公司98年1 月14日出
    具之尿液檢體編號97年毒偵字第2078號濫用藥物檢驗報告各
    1 份在卷可查。
五、內政部警政署刑事警察局98年2 月23日刑醫字第0980017941
    號鑑驗書、內政部警政署刑事警察局98年3 月16日刑醫字第
    098002692 號鑑驗書各1 紙附卷可證。
六、被告乙○○0000000000號行動電話與共犯甲○○0000000000
    號行動電話98年1 月7 日至同月9 日之通訊監察譯文、甲○
    ○提供之其與被告乙○○於98年1 月7 日商談尿液掉包交易
    之錄音檔、臺灣新竹地方法院檢察署檢察事務官勘驗筆錄各
    1 份附卷可查。
、論罪科刑的理由：
一、論罪：
（一）按刑法第215 條業務上登載不實文書罪之處罰，係以保護
      業務上文書之正確性為目的。所謂明知不實而登載，祇須
      登載之內容失真於明知，並不問失真之情形為全部或一部
      ，亦不問其所以失真係出於虛增或故減；若行為人有積極
      據實登載之義務，卻故意消極隱匿不為登載，致其內容失
      真，仍無礙於上開罪名之成立（最高法院94年度台上字第
      2596號裁判要旨參照）。
（二）被告乙○○於構成犯罪事實欄一所為，係犯刑法第165 條
      之湮滅他人刑事證據罪；於構成犯罪事實欄二所為，係犯
      刑法第216 條、第215 條之行使業務登載不實文書罪；其
      為業務上登載不實之行為後，復持以行使，所為登載不實
      之低度行為應為行使之高度行為所吸收，不另論罪。
（三）共同正犯：被告乙○○與共犯甲○○2 人間，就上開行使
      業務登載不實文書罪，事前同謀，推由乙○○故意消極隱
      匿不為登載，致其內容失真，並進而行使，為共謀共同正
      犯，依刑法第28條之規定，論以共同正犯。
（四）數罪併罰：被告乙○○所犯上開湮滅他人刑事證據罪、行
      使業務登載不實文書罪各罪間，犯意各別、行為互殊，罪
      名亦不相同，應予分別論罪，合併處罰之。
（五）刑罰減輕或免除事由：按犯湮滅他人刑事證據之罪，於他
      人刑事被告案件裁判確定前自白者，減輕或免除其刑，刑
      法第166 條定有明文。被告乙○○於甲○○施用毒品案件
      裁判確定前自白，應依刑法第166 條之規定，減輕其刑。
二、科刑：
（一）主刑：審酌被告乙○○利用擔任採尿員工作之機會，為謀
      取不法財物而代為調換他人之尿液檢體，以規避施用毒品
      者之罪責，影響司法機關之追訴，惡性非輕，及被告故意
      消極隱匿不為登載，致尿液檢體監管紀錄表內容失真，足
      以生損害於司法調查之正確性，以及被告乙○○於甲○○
      施用毒品案件裁判確定前已自白，犯後坦承犯行等一切情
      狀，就上開2 罪分別量處如主文所示之刑，並定其應執行
      之刑，以示懲儆。
（二）緩刑及付保護管束：被告乙○○前未曾因故意犯罪受有期
      徒刑以上刑之宣告，此有臺灣高等法院被告前案紀錄表及
      刑案資料查註紀錄表各1 份在卷可查，因一時失慮致罹刑
      典，經此次偵查程序及科刑之教訓後，應已知所警惕，相
      信不會再犯，本院綜核各情認上開刑之宣告，已足策其自
      新，所宣告之刑，以暫不執行為適當，爰併予宣告緩刑5
      年。另為使其深切反省，爰依刑法第74條第2 項第4 款之
      規定，諭知被告應向公庫支付新臺幣10萬元，及依98年9
      月1 日施行之刑法第74條第2 項第5 款之規定（依最高法
      院95年刑事庭第8 次會議決議，關於緩刑之諭知，應逕以
      判決時之規定處斷），諭知被告應向指定之政府機關、政
      府機構、行政法人、社區或其他符合公益目的之機構或團
      體，提供200小時之義務勞務，並依刑法第93條第1 項第2
      款諭知緩刑期內付保護管束，以啟自新，兼觀後效。至於
      被告究應向何政府機關、政府機構、行政法人、社區或其
      他符合公益目的之機構或團體提供義務勞務，屬執行之問
      題，應由執行檢察官斟酌全案情節及各政府機關、政府機
      構、行政法人、社區或其他符合公益目的之機構或團體之
      需求，妥為指定。再者，倘被告於本案緩刑期間，違反上
      開所定負擔情節重大，足認原宣告之緩刑難收其預期效果
      ，而有執行刑罰之必要，依刑法第75條之1 第1 項第4款
      規定，得撤銷其緩刑之宣告，併此敘明。
肆、適用法律之依據：
一、程序法方面：刑事訴訟法第284 條之1 、第273 條之1 第1
    項、第299 條第1 項前段。
二、實體法方面：刑法第165 條、第166 條、第28條、第216 條
    、第215 條、第51條第5 款、第74條第1 項第1 款、第2 項
    第4 款、第5 款、第93條第1 項第2 款，刑法施行法第1 條
    之1 第1 項、第2 項前段，判決如主文。
本案經檢察官張嘉宏到庭執行職務。
中    華    民    國    98    年    11    月    27    日
                  刑事第九庭法  官  馮俊郎
以上正本證明與原本無異。
如不服本判決，應於判決送達後10日內向本院提出上訴書狀。上
訴書狀應敘述具體理由，未敘述上訴理由者，應於上訴期間屆滿
後20日內補提理由書狀於本院「切勿逕送上級法院」。
                            書記官  蕭汝芳
中    華    民    國    98    年    11    月    27    日
附錄本案論罪科刑實體法條全文：
＊刑法第165 條：
偽造、變造、湮滅或隱匿關係他人刑事被告案件之證據，或使用
偽造、變造之證據者，處2 年以下有期徒刑、拘役或500 元以下
罰金。（罰金之貨幣單位改為新臺幣，並提高為30倍）
＊刑法第166 條：
犯前條之罪，於他人刑事被告案件裁判確定前自白者，減輕或免
除其刑。
＊刑法第216 條：
行使第210 條至第215 條之文書者，依偽造、變造文書或登載不
實事項或使登載不實事項之規定處斷。
＊刑法第215 條：
從事業務之人，明知為不實之事項，而登載於其業務上作成之文
書，足以生損害於公眾或他人者，處3 年以下有期徒刑、拘役或
500 元以下罰金。（罰金之貨幣單位改為新臺幣，並提高為30倍
）

司法院資訊處製作；財團法人民間司法改革基金會備份。
